【裁判字號】    97,交抗,442
【裁判日期】    970421
【裁判案由】    違反道路交通管理處罰條例
【裁判全文】
臺灣高等法院交通事件裁定             97年度交抗字第442號
抗  告  人
即處分機關  臺北市交通事件裁決所
受 處 分人  甲○○
上列抗告人，因受處分人違反道路交通管理處罰條例案件，不服
臺灣臺北地方法院，中華民國97年3月26日裁定（96年度交聲字
第1572號），提起抗告，本院裁定如下：
    主  文
抗告駁回。
    理  由
一、原處分意旨略以：受處分人甲○○於民國96年11月7日上午8
    時17分，將所有之車號1655-DS號自用小客車，違規停放於
    臺北市○○區○○路151號路段之身心障礙專用停車位，經
    臺北市政府警察局交通警察大隊執勤員警以受處分人有道路
    交通管理處罰條例第56條第1項第10款規定之於身心障礙專
    用停車位違規停車之行為，於拍照採證後逕行掣單舉發，並
    拖離現場，經受處分人於舉發通知單所載應到案日期前，向
    原處分機關即臺北市交通事件裁決所提出申訴，原處分機關
    函請原舉發單位臺北市政府警察局交通大隊調查結果，仍認
    受處分人有前開違規行為，於同年11月30日依道路交通管理
    處罰條例第56條第1項第10款及違反道路交通管理事件統一
    裁罰基準之規定，以北市裁二字第裁22-A01WQZ643號，裁處
    受處分人罰鍰新臺幣（下同）1200元等語。
二、原裁定意旨略以：（一）受處分人所有之車號1655-DS號自
    用小客車，於前述時、地停放「身心障礙者專用停車位」車
    格內，且未於車內駕駛座儀表板上方暨擋風玻璃明顯處，放
    置專用停車位識別證，遭臺北市政府警察局交通大隊員警逕
    行舉發。（二）受處分人領有中華民國殘障手冊，並持有臺
    北市政府社會局所核發之身心障礙者專用停車位識別證（編
    號：北市社三停第046528號，有效期限：100年4月30日），
    有中華民國殘障手冊、身心障礙者專用停車位識別證影本各
    1紙及臺北市政府社會局北市社障字第09731306700號函附卷
    可稽，是受處分人確實具有使用身心障礙者專用停車位之資
    格。（三）按身心障礙者專用停車位設置管理辦法第9條第1
    項規定，固要求駕駛人應將領有之專用停車位識別證置於汽
    車擋風玻璃明顯處以供查核檢驗，惟考其立法目的，僅係供
    他人或執法者得立即辨識使用身心障礙者專用停車位之人是
    否為有權使用者，屬簡易識別方法之一，而非唯一證明方法
    ，縱使身心障礙者疏未將專用停車位識別證置放於車內以供
    辨識，究非當然等同於該身心障礙者即無權使用身心障礙者
    專用停車位，而認有違反道路交通管理處罰條例第56條第1
    項第10款之情形，此由同條例並未特別針對未依規定置放證
    件而停放於身心障礙專用停車位之情形加以處罰亦可得知。
    （四）原處分機關僅以受處分人於身心障礙者專用停車位停
    車，且未將身心障礙者專用停車位識別證置放車內駕駛座儀
    表板上方暨擋風玻璃明顯處之事實，認定受處分人有違規停
    車之行為，並據以作成裁罰，依上開說明，該處分尚有未洽
    ，原處分應予撤銷，另為受處分人不罰之諭知。
三、抗告意旨略以：受處分人所屬1655-DS號車，並未申請身心
    障礙專用牌照，且於身心障礙者專用停車位停車，未依身心
    障礙者專用停車位設置管理辦法第9條等規定，放置身心障
    礙專用停車位識別證，原處分機關依道路交通管理處罰條例
    第56條第1項第10款規定，於96年11月30日以北市裁二字第
    裁22-A01WQZ643號，裁處受處分人罰鍰1200元，並無不當，
    ，爰請維持處分機關所為之原裁決等語。
四、按汽車駕駛人停車時，於身心障礙專用停車位違規停車，處
    600元以上1200元以下罰鍰，道路交通管理處罰條例第56條
    第1項第10款定有明文。次按，使用身心障礙者專用停車位
    者，除掛有專用牌照之車輛外，應將專用停車位識別證置於
    汽車擋風玻璃明顯處或黏貼於機車車首，以供查核檢驗，為
    身心障礙者專用停車位設置管理辦法第9條第1項所明定。惟
    道路交通管理處罰條例於90年1月17日增訂第56條第1項第10
    款規定，其立法目的，係為落實保障身心障礙者之停車權益
    ，亦即為避免不具身心障礙身分之人，擅用專為殘障者設置
    之停車位，而侵害身心障礙者應有之停車權利，故該條款所
    指之「違規停車」，參酌身心障礙者保護法第48條第1項後
    段、道路交通安全規則第112條第1項第5款之規定，當係指
    非領有專用停車位識別證明之身心障礙者或其家屬，占用身
    心障礙者專用停車位，或非殘障用車在設有殘障者專用停車
    標誌處所停車者而言，是上開條款所謂之「違規停車」，自
    以處罰真正侵害身心障礙者停車權益之違規行為為限。
五、本件受處分人之車號1655-DS號自用小客車，係於95年4月4
    日向臺北市政府社會局申請身心障礙者甲○○停車位識別證
    （編號：北市社三停字第046528號），有效期限至100年4月
    30日，有臺北市政府社會局97年2月4日北市社障字第097313
    06700號函及受處分人中華民國殘障手冊、身心障礙者專用
    停車位識別證影本各1紙在卷可查。受處分人於前述時、地
    停車之際，疏未將專用停車位識別證置於擋風玻璃明顯處，
    固有違身心障礙者專用停車位設置管理辦法第9條之規定，
    致執勤員警無法當場查認該自用小客車是否具有使用專用停
    車位之資格，而掣單舉發。惟依前揭說明，放置專用停車位
    識別證，僅係供他人或執法者辨識使用身心障礙者專用停車
    位者，是否為有權使用者之方法之一，縱認身心障礙者有疏
    未將專用停車位識別證置放於車內以供辨識之情形，究非當
    然等同該身心障礙者即無權利使用身心障礙者專用停車位。
    是以將領有專用停車位識別證之身心障礙者，僅因疏於將專
    用停車位識別證置放車內供辨識之情形，與未領有專用停車
    位識別證之人，占用身心障礙者專用停車位；或非殘障用車
    在設有殘障者專用停車標誌處所停車之情形，等同視之，顯
    已逾越道路交通管理處罰條例第56條第1項第10款規定之立
    法本旨。
六、綜上所述，本件受處分人於使用身心障礙者專用停車位之際
    ，疏未將身心障礙者專用停車位識別證置於擋風玻璃明顯處
    ，固有違身心障礙者專用停車位設置管理辦法第9條之規定
    。惟道路交通管理處罰條例第56條第1項第10款規定之立法
    目的，既係避免不具殘障資格之人，擅自占用專為身心障礙
    者設置之停車位，侵害身心障礙者應有之停車權益，非為處
    罰未依規定置放專用停車位識別證以供查驗之身心障礙駕駛
    人，且同條例復未針對身心障礙者未依規定置放證件，而停
    放於身心障礙專用停車位之情形設有處罰明文。則本件受處
    分人既領有專用停車位識別證，縱疏未將識別證置於車上供
    查證，而有可議之處，然依現行法既無處罰明文，自不能比
    附援引，逾越立法本旨，以道路交通管理處罰條例第56條第
    1項第10款規定作為裁法依據。原裁定認原處分機關依道路
    交通管理處罰條例第56條第1項第10款規定裁罰，顯有違誤
    ，裁定撤銷原處分，並諭知受處分人不罰，其認事用法，尚
    無不合。抗告意旨仍執前詞，指摘原裁定不當，提起抗告，
    為無理由，應予駁回。
七、據上論結，應依道路交通案件處理辦法第26條，刑事訴訟法
    第412條，裁定如主文。
中    華    民    國    97    年    4     月    21    日
            刑事第十三庭  審判長法  官  曾德水
                                法  官  林婷立
                                法  官  談  虎
以上正本證明與原本無異。
不得再抗告。
                                書記官  黃家麟
中    華    民    國    97    年    4     月    23    日


司法院資訊處製作；財團法人民間司法改革基金會備份。
